臺灣屏東地方法院刑事判決　　　　　　　110年度訴字第372號
公　訴　人　臺灣屏東地方檢察署檢察官
被　　　告　李明輝（原名：李昌豪）




上列被告因搶奪案件，經檢察官提起公訴（110 年度偵字第5131
號），被告於本院準備程序進行時為有罪之陳述，經告以簡式審
判程序之旨，並聽取檢察官及被告之意見後，改行簡式審判程序
並判決如下：
    主  文
李明輝犯搶奪罪，累犯，處有期徒刑壹年貳月。未扣案之犯罪所
得新臺幣捌佰元，沒收，於全部或一部不能沒收時，追徵之。未
扣案之犯罪所得鬼洗牌太陽眼鏡（盒裝）壹副，沒收，於全部或
一部不能沒收或不宜執行沒收時，追徵其價額。
    事實及理由
一、被告李明輝所犯為非死刑、無期徒刑、最輕本刑為3 年以上
    有期徒刑之罪，亦非高等法院管轄第一審案件者，且於訊問
    程序進行中，被告先就被訴事實為有罪之陳述，經告知被告
    簡式審判程序之旨，並聽取檢察官、被告之意見後，本院依
    刑事訴訟法第273 條之1 規定，裁定進行簡式審判程序，是
    本件之證據調查，依刑事訴訟法第273 條之2 及第159 條第
    2 項規定，不適用傳聞法則有關限制證據能力及證據調查之
    規定。
二、本件事實、證據，除事實部分起訴書犯罪事實欄第4 行括號
    內補充內有「健保卡、借書證、鬼洗牌太陽眼鏡（盒裝）壹
    副」；證據部分補充：被告李明輝於本院審理中之自白（見
    院卷第106 、123 、130 、132-133 頁）外，餘與檢察官起
    訴書之記載相同，茲引用之（如附件）。
三、論罪科刑：
（一）核被告所為，係犯刑法第325 條第1 項之搶奪罪。
（二）又被告前因公共危險案件，經臺灣臺南地方法院以108 年
      度交簡字第145 號判決判處有期徒刑5 月確定，於民國10
      8 年8 月22日易科罰金執行完畢，有臺灣高等法院被告前
      案紀錄表附卷足憑（見院卷第25頁），是被告於前揭徒刑
      之執行完畢後，於5 年內故意再犯本案有期徒刑以上之罪
      ，為累犯。又本院認本案尚無司法院釋字第775 號解釋意
      旨所述因現行累犯規定不分情節、一律加重最低本刑，且
      不符合刑法第59條所定要件造成行為人罪刑不相當之情形
      ，仍依刑法第47條第1 項規定加重其刑。
（三）爰以行為人之責任為基礎，審酌被告於本案發生前有公共
      危險、詐欺、傷害、違反毒品危害防制條例、偽造文書、
      竊盜及多次搶奪等案件之前科紀錄（累犯部分不重複評價
      ），有臺灣高等法院被告前案紀錄表1 份附卷可佐，素行
      非佳，且其正值壯年，不思勉力工作，依循正途賺取金錢
      ，竟再次為本案搶奪犯行，危害社會治安，顯然缺乏對他
      人財產權之尊重，亦欠缺守法意識，且迄未與被害人梁淑
      英達成和解或賠償被害人所受損害；惟念被告於犯後坦承
      犯行，犯後態度尚可，被告本案犯行致被害人之財產損害
      ，但犯罪所生危害非鉅大，兼衡被告自陳：入所前從事鐵
      工，月入約3 萬元，離婚，有1 個未成年子女，國中畢業
      （見院卷第133 頁）之智識程度及家庭經濟生活等一切情
      狀，量處如主文所示之刑。
四、沒收：
（一）按犯罪所得，屬於犯罪行為人者，沒收之。但有特別規定
      者，依其規定；前2 項之沒收，於全部或一部不能沒收或
      不宜執行沒收時，追徵其價額；犯罪所得已實際合法發還
      被害人者，不予宣告沒收或追徵，刑法第38條之1 第1 項
      、第3 項、第5 項分別定有明文。
（二）經查:
   1、未扣案之現金800 元為被告本案之犯罪所得，且迄未實際
      合法發還予被害人，自應依上開規定宣告沒收，於全部或
      一部不能沒收時，追徵之。
   2、又未扣案之鬼洗牌太陽眼鏡（盒裝）壹副亦為被告本案之
      犯罪所得，且迄未實際合法發還予被害人，亦應依上開規
      定宣告沒收，於全部或一部不能沒收或不宜執行沒收時，
      追徵其價額。
   3、而被告所搶得之皮包內有健保卡、借書證各1 張，此部分
      證件、卡片係供個人看診、借書之用，本身財產價值不高
      ，且上開證件或卡片，被害人可掛失或重新補辦，本院認
      依刑法第38條之2 第2 項之規定，宣告沒收或追徵此部分
      犯罪所得欠缺刑法上之重要性，無諭知沒收、追徵之必要
      。至被告其餘犯罪所得即手提包1 個、IPHONE牌手機1 支
      、零錢包1 個、合作金庫提款卡1 張、悠遊卡1 張、手帕
      1 張、機車手套1 雙，業已實際合法發還予被害人，有贓
      物認領保管單1 份在卷可參（見警卷第29頁），故均不予
      宣告沒收。
   4、末扣案之灰色半罩式安全帽1 個、紫色口罩1 個、白色短
      袖上衣1 件、灰藍色牛仔短褲1 件及藍白色人字拖鞋1 雙
      ，均屬一般之居家物品，非必屬專供於本案犯罪時所用之
      物，均認無沒收之必要，附此敘明。
五、依刑事訴訟法第273 條之1 第1 項、第299 條第1 項前段、
    第310 條之2 、第454 條第2 項，判決如主文。
六、如不服本判決，得自收受送達之翌日起20日內向本院提出上
    訴狀（應附繕本），其未敘述上訴理由者，應於上訴期間屆
    滿後20日內補提理由書狀於本院，上訴於臺灣高等法院高雄
    分院。
本案經檢察官吳紀忠提起公訴，檢察官楊婉莉到庭執行職務。
中    華    民    國   110    年    10    月    20    日
                  刑事第五庭    法  官  沈婷勻
以上正本證明與原本無異。
如不服本判決應於收受判決後20日內向本院提出上訴書狀，並應
敘述具體理由；其未敘述上訴理由者，應於上訴期間屆滿後20日
內向本院補提理由書（均須按他造當事人之人數附繕本）「切勿
逕送上級法院」。
中    華    民    國   110    年    10    月    20    日
                                書記官  簡慧瑛
附錄論罪科刑法條全文：
中華民國刑法第325條
意圖為自己或第三人不法之所有，而搶奪他人之動產者，處6 月
以上5 年以下有期徒刑。
因而致人於死者，處無期徒刑或7 年以上有期徒刑，致重傷者，
處3 年以上10年以下有期徒刑。
第 1 項之未遂犯罰之。
　
【附件】
臺灣屏東地方檢察署檢察官起訴書
                                     110年度偵字第5131號
    被      告  李昌豪  男  43歲（民國00年0月00日生）
                        住屏東縣○○鄉○里路000號
                        國民身分證統一編號：Z000000000號
上列被告因搶奪案件，業經偵查終結，認應提起公訴，茲將犯罪
事實及證據並所犯法條分敘如下：
        犯罪事實
一、李昌豪於民國 110 年 5 月 12 日晚上 9 時 10 分許，騎
    乘車牌號碼 000-000 號普通重型機車，行經屏東縣○○鄉
    ○○路 00 號前，見梁淑英騎乘腳踏車行經該處，且該腳踏
    車前置物籃內放有梁淑英所有之皮包 1 只(內有 IPHONE 廠
    牌 6S 型號手機 1 支、零錢包 1 個、現金新臺幣【下同】
    800 元、合作金庫提款卡、悠遊卡各 1 張、手帕 1 只、機
    車手套 1 雙)，竟意圖為自己不法之所有，基於搶奪之犯意
    ，乘梁淑英未及注意，徒手搶奪該皮包得手，旋即騎車逃逸
    ，除現金外，其餘物品均丟棄在高樹鄉興農路 5 號附近香
    蕉園內。嗣經梁淑英報警處理，員警調閱現場監視器後，於
    110 年 5 月 13 日持本署檢察官核發之拘票，前往李昌豪
    位於屏東縣○○鄉○里路 000號住處執行拘提，並扣得作案
    時所用之灰色半罩式安全帽 1 頂、紫色口罩(作案時相同款
    式) 1 個、白色短袖上衣 1 件、灰藍色年仔短褲 1 件、藍
    白色人字拖鞋 1 雙及上開機車，始悉上情。
二、案經梁淑英訴由屏東縣政府警察局里港分局報告偵辦。
        證據並所犯法條
一、證據清單及待證事實：
┌──┬───────────┬────────────┐
│編號│證據名稱              │待證事實                │
├──┼───────────┼────────────┤
│1   │被告李昌豪於警詢及偵查│被告坦承於上開時地，騎車│
│    │中之供述              │搶奪告訴人梁淑英財物之事│
│    │                      │實。                    │
├──┼───────────┼────────────┤
│2   │證人即告訴人梁淑英於警│全部犯罪事實。          │
│    │詢時之指證            │                        │
├──┼───────────┼────────────┤
│3   │自願受搜索同意書、扣押│全部犯罪事實。          │
│    │筆錄、扣押物品目錄表、│                        │
│    │贓物認領保管單、車輛詳│                        │
│    │細資料報表、嫌疑人路線│                        │
│    │圖、現場監視器畫面翻拍│                        │
│    │照片、現場蒐證照片    │                        │
└──┴───────────┴────────────┘
二、核被告所為，係犯刑法第 325 條第 1 項之搶奪罪嫌。至被
    告所竊得之現金，屬被告之犯罪所得，並未扣案，且迄未實
    際合法發還被害人，請依刑法第 38 條之 1 第 1 項前段規
    定宣告沒收，並依刑法第 38 條之 1 第 3 項規定，諭知於
    全部或一部不能沒收或不宜執行沒收時，追徵其價額。
三、依刑事訴訟法第251條第1項提起公訴。
    此  致
臺灣屏東地方法院
中    華    民    國   110    年    6     月    21    日
                              檢  察  官  吳紀忠
本件正本證明與原本無異
中    華    民    國   110    年    6     月    28    日
                              書  記  官  黃炳寬
附錄本案所犯法條全文
中華民國刑法第325條
（普通搶奪罪）
意圖為自己或第三人不法之所有，而搶奪他人之動產者，處 6
月以上 5 年以下有期徒刑。
因而致人於死者，處無期徒刑或 7 年以上有期徒刑，致重傷者
，處 3 年以上 10 年以下有期徒刑。
第 1 項之未遂犯罰之。